臺灣高等法院高雄分院刑事判決　　　　　　　　　　九十一年度上易字第五四一號
　　上　訴　人　臺灣高雄地方法院檢察署檢察官
　　被　　　告　甲○○
右上訴人因被告贓物案件，不服臺灣高雄地方法院九十年度易字第三三三九號中華民
國九十一年一月二十五日第一審判決（起訴案號：臺灣高雄地方法院檢察署八十九年
度偵字第二五五八五號），提起上訴，本院判決如左：
      主  文
上訴駁回。
      理  由
一、公訴意旨略以：被告甲○○明知摩托羅拉廠牌、Ｖ八０八八型號、序號0000
    00000000000號，及摩托羅拉廠牌、Ｖ三六八八型號、序號0000
    00000000000號之二支行動電話為贓物，竟仍基於意圖為自己不法所
    有之概括犯意，分別於民國八十九年六月三十日、七月十五日，在其所經營、設
    於高雄市苓雅區○○○路二九二號之「甲上通訊行」內，向年籍姓名不詳、自稱
    「謝文廣」之男子，分別以新臺幣（下同）一萬二千元、六千元之代價購入後，
    再分別於同年七月初某日及七月十七日晚間九時許，在上址將該二支行動電話分
    別以一萬三千元、七千元代價出售予不知情之賴建豪及許財明（業經臺灣高雄地
    方法院判決無罪確定），許財明購得上開Ｖ三六八八型號行動電話後，復於同年
    七月三十一日晚間十時許，再將該行動電話持至高雄市前鎮區○○○路二一一巷
    一號許益誠住處，以八千元代價將該行動電話出售予不知情之許益誠。嗣被害人
    乙○○於八十九年七月十三日上午十時五分許，在高雄縣鳳山市○○○路五九八
    號「久鼎電話公司」內失竊上開行動電話而報案後，許益誠於八十九年十月二十
    四日為警查獲使用、持有上開Ｖ三六八八型號贓物行動電話，始循線查獲上情，
    因認被告甲○○涉有刑法第三百四十九條第二項之故買贓物罪嫌。
二、按犯罪事實應依證據認定之，無證據不得推定其犯罪事實；不能證明被告犯罪者
    ，應諭知無罪之判決，刑事訴訟法第一百五十四條、第三百零一條第一項分別定
    有明文。又刑事訴訟法上所謂認定犯罪事實之證據，係指足以認定被告確有犯罪
    行為之積極證據而言，如未能發現有相當證據或證據不足以證明，自不能以推測
    或擬制之方法以為裁判基礎，又認定不利於被告之事實，需依積極證據，苟積極
    證據不足為不利被告之認定時，即應為有利於被告之認定，更不必有何有利之證
    據（最高法院二十九年上字第三一０五號、四十年台上字第八六號、三十年上字
    第八一六號判例意旨足參）。
三、公訴人認被告甲○○涉有刑法第三百四十九條第二項罪嫌，係以被告坦承於右揭
    時、地以前述代價購買行動電話及轉售，而被告為中古行動電話賣商，對行動電
    話新舊及價格均知之甚詳，竟以不相當價格購買之，且被告甲○○向年籍姓名不
    詳、自稱「謝文廣」之男子購買行動電話時，竟未求證行動電話來源及核對出賣
    者姓名、身分證件，顯見被告知悉該行動電話係贓物，而上開Ｖ三六八八型號行
    動電話，係被害人乙○○於八十九年七月十三日上午十時五分許，在高雄縣鳳山
    市○○○路五九八號「久鼎電話公司」內失竊之物等情為據。然被告固供承前揭
    時、地以前述代價購買行動電話及轉售等情，然否認有何故買贓物犯行，辯稱：
    並不知悉該等行動電話為贓物，因先前向「謝文廣」購買之前述Ｖ八０八八型號
    行動電話經轉售予賴建豪後並無問題，嗣後「謝文廣」再持前述Ｖ三六八八型號
    行動電話調現，其因認沒問題即未再行查證等語。經查：
  (一)被告於八十九年六月三十日在其所經營、設於高雄市苓雅區○○○路二九二號之
    「甲上通訊行」內，向年籍姓名不詳、自稱「謝文廣」之男子，以一萬二千元之
    代價購入摩托羅拉廠牌、Ｖ八０八八型號、序號00000000000000
    0號行動電話一支，而於同年七月初某日在該店內以一萬三千元代價出售予賴建
    豪，又於同年七月十五日在店內再向該自稱「謝文廣」之男子以六千元之代價購
    入摩托羅拉廠牌、Ｖ三六八八型號、序號000000000000000號行
    動電話一支，而於同年月十七日晚間九時許，在店內以七千元代價出售予許財明
    ，許財明乃於同年七月三十一日晚間十時許，再將該行動電話持至高雄市前鎮區
    ○○○路二一一巷一號許益誠住處，以八千元代價將該行動電話出售予許益誠等
    事實，業據被告坦認不諱，核與原審被告許財明及證人許益誠所述情節相符，復
    有證人許益誠使用該支行動電話之通聯紀錄、「謝文廣」讓渡證書在卷可稽（見
    警卷第十四至十七頁）。
  (二)前述Ｖ三六八八型號行動電話，係乙○○所有，於八十九年七月十三日上午十時
    五分許，在高雄縣鳳山市○○○路五九八號「久鼎電話公司」內遭竊一節，雖經
    被害人乙○○指證無訛，且有監視錄影帶翻拍照片（見警卷第十八至二十頁），
    及前述Ｖ三六八八型號行動電話扣案可佐（見本院卷第十六頁）。然被告於八十
    九年六月三十日在前述「甲上通訊行」，向「謝文廣」以一萬二千元之代價購入
    、再以一萬三千元轉售賴建豪之前述Ｖ八０八八型號行動電話，並非被害人乙○
    ○遭竊之贓物，此據被害人於偵查指陳明確（見偵查卷第八頁），又該支行動電
    話亦無任何失竊、遭搶之報案紀錄，並經原審函查在卷（見原審卷第十七頁之高
    雄縣警察局高警刑三字第三五八九０號函），是前述Ｖ八０八八型號行動電話，
    尚難證明係屬贓物甚明，則被告向「謝文廣」雖有購入前述Ｖ八０八八型號行動
    電話之舉，自無認有何故買贓物之事實。
  (三)行動電話買賣商家係以有無完整包裝、說明書、保證書、原廠標籤及外殼是否完
    好無瑕疵等節以判斷該行動電話是否係新品、是否以新品價格購入、出售，此經
    被告供明在卷，核與一般社會客觀認知之交易常情一致，足堪採信。又前述Ｖ三
    六八八型號行動電話，遭竊時未併同完整包裝、說明書及保證書一併失竊，此觀
    被害人乙○○於警訊指述歹徒係持假行動電話調換其所有之行動電話自明（見警
    卷第十二頁），則「謝文廣」交付該支行動電話予被告時自無完整包裝、說明書
    及保證書，顯難認係屬行動電話新品，況該支行動電話正面外蓋接縫處復有二處
    明顯刮痕，此據原審被告許財明指明在卷（見原審卷第五六頁），並經原審勘驗
    無誤（見原審卷第四三頁），參以被告之前曾向「謝文廣」購買前述Ｖ八０八八
    型號行動電話，而該只行動電話並非贓物，前已述及，而被告基於前次交易所生
    信賴，疏於再次查證「謝文廣」之身分或該支行動電話來源，亦難逕認被告必有
    贓物認識之直接故意或未必故意。再者摩托羅拉廠牌、Ｖ三六八八型號行動電話
    （含充電器及電池一個），於八十九年七月間之新、舊品價格，新品價格為七千
    五百元，中古品價格僅二千八百元等情，亦有高雄市電信器材商業同業公會（九
    十）高市電信陽字第０七五號函附卷可稽（見原審卷第四六頁），復參酌原審被
    告許財明所供「係以七千元向被告購買」之情，則被告供述係以六千元代價購得
    前揭行動電話等語，應可採信且未偏離一般交易行情，益無從認定被告即有貪圖
    低價贓物之買贓犯意；另被告雖身為販售中古行動電話業者，縱有疏於查對兜售
    者之身分，然持有中古行動電話者並未留存最初之購買來源證明，亦屬常見之社
    會實情，被告對於收購行動電話之來源疏未警惕求證，僅能認定有所過失，亦難
    據此即認被告於購買行動電話時即有贓物認識之犯罪故意。
四、綜上所述，公訴人起訴所憑各情，均難採為證明被告明知所購入之前述Ｖ三六八
    八型號行動電話為贓物之具體事證，此外，復查無其他積極證據足以證明被告有
    何被訴故買贓物犯行，揆諸前揭說明，自不能證明被告犯罪。從而原審以不能証
    明被告確有故買贓物犯罪，依法諭知被告無罪，核其認事用法並無違誤，公訴人
    仍執「被告所供六千元購入，並無證據證實，被告對於收購行動電話之來源疏未
    警惕求證，應認被告明知贓物，或有未必故意」等語，提起上訴指摘原判決不當
    ，為無理由，應予駁回。
據上論斷，應依刑事訴訟法第三百六十八條，判決如主文。
本案經檢察官張其主到庭執行職務。
中    華    民    國     九十一     年       五       月      二十      日
                              臺灣高等法院高雄分院刑事第六庭
                                  審判長法官  王憲義
                                        法官  謝靜雯
  法官  張意聰
右正本證明與原本無異。
不得上訴。
                                      書記官  王婉蓉
中    華    民    國     九十一     年       五       月    二十二      日
                                                                        Ｋ
